【裁判字號】    96,上訴,1067
【裁判日期】    970514
【裁判案由】    違反槍砲彈藥刀械管制條例等
【裁判全文】
臺灣高等法院刑事判決                96年度上訴字第1067號
上  訴  人  臺灣板橋地方法院檢察署張誌洋檢察官
上  訴  人
即  被  告  辛○○
            丁○○
上列2人共同
選任辯護人  許卓敏  律師
            邱群傑  律師
            賴志凱  律師
被      告  癸○○  男  36歲（民國○○年○月○○日生）
                    身分證統一編號：Ｚ000000000號
                    住：臺北縣蘆洲市○○路61巷25號3樓
選任辯護人  賴志凱  律師
            謝啟明  律師
            杜英達  律師
被      告  己○○  男  34歲（民國○○年○月○日生）
                    身分證統一編號：Ｚ000000000號
                    住：南投縣水里鄉山頂巷91之9號
                    居：雲林縣古坑鄉水碓村59號
            戊○○  男  26歲（民國○○年○月○○日生）
                    身分證統一編號：Ｚ000000000號
                    住：南投縣魚池鄉○○村○○路580巷2之
            乙○○  男  32歲（民國○○年○月○○日生）
                    身分證統一編號：Ｚ000000000號
                    住：臺北縣坪林鄉上德村虎寮潭2號之2
            子○○  男  31歲（民國○○年○○月○○日生）
                    身分證統一編號：Ｚ000000000號
                    住：南投縣魚池鄉○○村○○街75號
            庚○○  男  33歲（民國○○年○月○○日生）
                    身分證統一編號：Ｚ000000000號
                    住：屏東縣竹田鄉○○路9巷24號
前列5人共同
選任辯護人  許卓敏  律師
            邱群傑  律師
上列上訴人因被告等違反槍砲彈藥刀械管制條例等案件，不服臺
灣板橋地方法院94年度訴字第2485號，中華民國95年12月29日第
一審判決（起訴案號：臺灣板橋地方法院檢察署93年度偵字第76
04號、第9215號），提起上訴，本院判決如下：
    主  文
原判決關於辛○○恐嚇取財未遂罪部分及丁○○非法持有手槍罪
部分均撤銷。
辛○○犯恐嚇取財未遂罪，累犯，處有期徒刑陸月，如易科罰金
，以銀元參佰元即新臺幣玖佰元折算壹日，減為有期徒刑參月，
如易科罰金，以銀元參佰元即新臺幣玖佰元折算壹日。
丁○○犯非法持有手槍罪，處有期徒刑捌年陸月，併科罰金新臺
幣參拾萬元，罰金如易服勞役，以新臺幣貳仟元折算壹日。扣案
如附表一所示之手槍及子彈均沒收。
其他上訴駁回。
    事  實
一、辛○○前於民國84年1月23日因殺人未遂等案件，經臺灣板
    橋地方法院以83年度訴字第2088號判處有期徒刑6年及1年4
    月，應執行有期徒刑7年，同年2月23日確定，嗣於88年12月
    1日縮刑假釋付保護管束，於92年3月18日假釋期滿執行完畢
    。其與陳專祺自84、85年間起即係舊識，辛○○因參與大偉
    逾期應收帳款管理有限公司（址設臺北縣三重市○○○路6
    號5樓，登記負責人為乙○○，以下簡稱「大偉公司」）之
    經營，乃介紹陳專祺若有無法催討之債務，可委託大偉公司
    代為處理，陳專祺亦曾於90年10月間委託大偉公司向債務人
    臺灣傑特股份有限公司（以下簡稱傑特公司）負責人甲○○
    催討債務。大偉公司主任壬○○於90年間，向陳專祺商請無
    償借用其興建完成尚未售出，位於臺北縣三重市○○○路、
    中央南路之房屋8戶，供大偉公司辦公使用，獲陳專祺同意
    ，並約定將來8戶房屋出售時，大偉公司應即返還。嗣於91
    年年底，陳專祺將該8戶房屋售予他人，向大偉公司索回該8
    戶房屋時，大偉公司遲未返還，因生齟齬，陳專祺乃強制向
    大偉公司收回，引起辛○○不悅，辛○○竟意圖為自己不法
    之所有，於92年10月21日以其所使用之0000000000號行動電
    話，撥打予陳專祺使用之0000000000號行動電話，對陳專祺
    恐嚇稱：拿出新臺幣（下同）300萬元解決，否則要叫其手
    下押人等語，致使陳專祺心生畏怖，避居逃匿，並停止使用
    其上開行動電話門號。因陳專祺未屈從，辛○○因而未取得
    前揭款項，致未得逞。
二、丁○○於93年4月20日前約1星期，自臺北縣三重市○○○路
    249巷搭乘車牌號碼不詳之計程車，返回臺北縣三重市○○
    路56號8樓頂樓加蓋住處途中，見該計程車上有不詳姓名年
    籍之人遺留如附表所示之制式手槍2枝及制式子彈26顆，係
    離他人所持有之物，且為槍砲彈藥刀械管制條例管制之制式
    槍彈，不得非法持有，竟意圖為自己不法之所有，將之侵占
    入己，並攜回其上開住處而持有之。嗣於93年4月20日凌晨3
    時30分許，為警持搜索票在上址查獲。
三、案經內政部警政署刑事警察局暨臺北縣政府警察局海山分局
    移送臺灣板橋地方法院檢察署檢察官偵查起訴。
    理  由
壹、有罪部分：
一、關於被告辛○○恐嚇取財未遂罪部分：
（一）經訊被告辛○○矢口否認恐嚇取財犯行，辯稱：我和陳專
      祺認識很久，是朋友，不可能恐嚇陳專祺。我只是介紹陳
      專祺和大偉公司的人認識，我本身不是該公司員工，也從
      來沒有打電話給陳專祺說3百萬元的事情，是大偉公司的
      壬○○向陳專祺借8戶房屋使用，與我無關云云。
（二）惟查證人即被害人陳專祺於原審結證稱：86年間我在三重
      市○○○路、文化南路蓋了一排8樓房子，共37戶，剩下8
      戶沒有賣出，大偉公司的壬○○說先借他們住，並說我要
      的時候，他們會隨時搬遷給我，我也同意。但後來我和銀
      行講好要賣出，他們卻一直不搬出，我沒有辦法，才找人
      強制請他們搬走。我曾於93年3月10日在臺北縣警察局海
      山分局作筆錄時說：被告辛○○在92年10月11日晚上用00
      00000000的電話打我的0000000000號電話，恐嚇我說要向
      我勒索3百萬元，如果我不給，要叫小弟來押我，還有用
      三字經罵我等語（原審當庭提示93年度偵字第7604號偵查
      卷第195頁），所言是當時的情況，沒有亂講，當時在警
      察局講的應該沒錯。只是事情發生已經太久，恐嚇的內容
      我現在已經忘了。我只記得那時我是用0920開頭的電話，
      被告辛○○有打這支電話來說比較重的話，我後來就不敢
      用那支0920的電話，至於被告辛○○所講的內容我現在則
      忘了，但我確定是被告辛○○打電話給我的沒錯，我當時
      聽到這些話當然會害怕等語（原審卷二第36頁）。證人陳
      專祺於原審95年12月7日審理期日作證時，距案發當時已
      逾3年，因時日牽延，就當時被告辛○○恐嚇之確實言詞
      內容，雖已無法清楚記憶，然證人陳專祺於原審詰問時，
      仍能確認打電話恐嚇之人係被告辛○○無誤，亦明確指證
      接獲被告辛○○電話後，心中十分恐懼，甚至因此停用當
      時使用之行動電話門號，並進而確認先前於警詢製作筆錄
      時沒有亂講，所言都是當時的情形。再參諸證人陳專祺於
      原審復證稱：當初我不是去報案，是海山分局員警叫我去
      作筆錄，當證人等語（原審卷二第34頁），足見證人陳專
      祺警詢時並非出於報案告訴之意，應無設詞誣陷被告辛○○之理。證人陳專祺於原審所為證言詳實明確，而無瑕疵
      可指，自堪憑信，被告辛○○此部分恐嚇取財未遂之犯行
      應堪認定。
（三）查被告辛○○行為後，刑法部分條文業於94年1月7日修正
      ，同年2月2日公布，95年7月1日施行。被告行為時之修正
      前刑法第33條第5款規定：「主刑之種類如左：五、罰金
      ：1元以上。」換算新臺幣後，為新臺幣3元以上。被告行
      為後刑法第33條第5款修正為：「主刑之種類如下：五、
      罰金：新臺幣1千元以上，以百元計算之。」依刑法第2條
      第1項前段規定，比較新、舊法關於科處罰金刑之最低刑
      度規定，自以被告行為時之修正前刑法較有利於被告。又
      刑法施行法於95年6月14日修正公布，增訂第1條之1，95
      年7月1日施行，將刑法分則編所定罰金之貨幣單位均改為
      新臺幣，並將罰金數額分別提高為30倍或3倍，比較結果
      ，法定刑有得選科罰金刑之刑法第346條第1項、第3項之
      恐嚇取財未遂罪，以修正前規定較有利於被告，依刑法第
      2條第1項前段規定，應適用修正前規定。
（四）被告辛○○行為時之刑法第41條第1項前段規定：「犯最
      重本刑為5年以下有期徒刑以下之刑之罪，而受6個月以下
      有期徒刑或拘役之宣告，因身體、教育、職業、家庭之關
      係或其他正當事由，執行顯有困難者，得以1元以上3元以
      下折算1日，易科罰金」。上開易科罰金之折算標準，依
      被告行為時之罰金罰鍰提高標準條例第2條前段（現已刪
      除）規定，就原定數額提高為100倍折算1日，則被告行為
      時之易科罰金折算標準，應以銀元100元以上300元以下折
      算1日，經折算為新臺幣後，應以新臺幣300元以上900元
      以下折算1日。修正刑法第41條第1項前段則規定：「犯最
      重本刑為5年以下有期徒刑以下之刑之罪，而受6個月以下
      有期徒刑或拘役之宣告者，得以新臺幣1000元、2000元或
      3000元折算1日，易科罰金」。經比較修正前後之易科罰
      金折算標準，以適用被告行為時之修正前刑法規定，並同
      時引用修正前罰金罰鍰提高標準條例第2條之規定，較有
      利於被告，自應適用修正前刑法第41條第1項前段規定，
      定易科罰金之折算標準。
（五）又原刑法47條累犯之規定亦經修正為第47條第1項，且限
      於受有期徒刑之執行完畢後5年內故意再犯有期徒刑以上
      之罪者，始構成累犯。本件被告辛○○受有期徒刑之執行
      完畢後5年內再故意犯有期徒刑之罪，不論依修正前刑法
      第47條，或修正後之刑法第47條第1項規定，均構成累犯
      ，法律之修正對被告並無有利或不利之情形，逕依裁判時
      法，即修正後刑法第47條第1項規定論以累犯。
（六）核被告辛○○所為，係犯修正前刑法第346條第3項、第1
      項之恐嚇取財未遂。其已著手於恐嚇取財構成要件之行為
      ，因被害人陳專祺未就範而未取得財物，為未遂犯，依法
      減輕其刑（被告行為後，關於未遂犯減輕其刑之規定亦經
      修正，將修正前刑法第26條前段規定，移置第25條第2項
      後段，因僅屬條項之變更，不生新舊法比較問題，依法律
      一般適用原則，適用修正刑法第25條第2項後段規定減刑
      ）。查被告前於84年1月23日因殺人未遂等案件，經臺灣
      板橋地方法院以83年度訴字第2088號判處有期徒刑6年及1
      年4月，應執行有期徒刑7年，同年2月23日確定，嗣於88
      年12月1日縮刑假釋付保護管束，於92年3月18日假釋期滿
      執行完畢，有本院被告前案紀錄表在卷可考，其於受有期
      徒刑執行完畢後，5年內再犯有期徒刑之罪，為累犯，應
      依刑法第47條第1項規定，加重其刑。又被告犯罪行為時
      間在96年4月24日以前，合於中華民國96年罪犯減刑條例
      第2條第1項第3款之規定，且非同條例第3條所定不得減刑
      之罪，所犯之罪依該條例規定，減其宣告刑為2分之1。被
      告有上開刑之加重及2次減輕事由，依刑法第70條、第71
      條第1項規定，先加後減及遞減之。
（七）原審以被告辛○○恐嚇取財未遂，犯罪事證明確，據以論
      罪科刑，固非無據，惟查：(1)被告有事實欄一所示之前科
      紀錄，原判決未論以累犯，自有未當。(2)被告所犯之罪合
      於中華民國96年罪犯減刑條例之規定，原判決未及減刑，
      亦有未洽。被告辛○○否認犯罪，提起上訴，指摘原判決
      不當，固無理由，惟原判決關於被告辛○○恐嚇取財未遂
      部分，既有上開可議之處，即屬無可維持，本院應予撤銷
      改判。
（八）爰審酌被告辛○○於大偉公司與客戶陳專祺發生糾紛時，
      不思以正當、理性、合法之方式溝通解決，竟以非法恐嚇
      手段欲強求不法錢財，其犯罪之動機、目的、手段、所生
      危害及犯罪後否認犯行等一切情狀，量處有期徒刑6月，
      如易科罰金，以銀元3百元即新臺幣9百元折算壹日，再依
      中華民國96年罪犯減刑條例之規定，減為有期徒刑3月，
      如易科罰金，以銀元3百元即新臺幣9百元折算壹日，以示
      懲儆。
二、關於被告丁○○非法持有手槍、子彈及侵占離他人所持有之
    物罪部分：
（一）訊據被告丁○○坦承於93年4月20日前約1星期之某日，於
      搭乘車牌號碼不詳之計程車時，在該計程車上拾獲不詳之
      人遺留如附表一所示之制式手槍及子彈，並將之攜回住處
      藏放持有，嗣於同年4月20日凌晨3時30分許，在住處為警
      查獲之事實，並有搜索票、臺北縣政府警察局海山分局搜
      索扣押筆錄、目錄表及照片6張附卷可稽（93年度偵字第7
      604號卷第22-24頁、第121-123頁）。扣案如附表一所示
      之手槍及子彈，經送內政部警政署刑事警察局以性能檢驗
      法、制式子彈試射法、比對顯微鏡比對法鑑定結果，認槍
      枝管制編號0000000000號及0000000000號手槍2支，均係
      義大利BERETTA廠製92FS型口徑9MM制式半自動手槍，機械
      性能良好，可擊發同口徑制式子彈，認均具殺傷力；子彈
      26顆，均係口徑9MM之制式子彈（試射12顆），認均具殺
      傷力，有該局93年4月20日刑鑑字第0930084971號槍彈鑑
      定書在卷可參（同上偵卷第209-219頁）。
（二）被告丁○○雖辯稱：撿到上開槍彈時，本來想要拿去警局
      報繳，但尚未拿去報繳，即為警方查獲，沒有侵占入己之
      意思，原審量刑亦過重云云。惟查，本件依被告丁○○所
      供，其係於為警查獲前1星期即於計程車上拾獲附表一所
      示之手槍及子彈，未經許可持有槍彈，係法所不許之行為
      ，非法持有槍彈將遭國法重懲，為一般國民具備之常識，
      被告丁○○行為時年近30，復無精神或智力上之缺陷，對
      此自無諉為不知之理。其於計程車上發現附表一所示槍彈
      後，未迅速交由司法警察機關處理，反將之攜回家中藏放
      ，迄被查獲時止，持有已逾1週而不向警方報繳，顯有將
      該槍彈侵占入己之意思，是其所辯，顯係事後卸飾之詞，
      要與常情不符，不足採信，其犯行事證明確，應依法論科
      。
（三）查被告丁○○行為後，刑法有前述修正情形，關於法定刑
      為專科罰金之刑法第337條侵占離本人所持有之物罪，及
      槍砲彈藥刀械管制條例第7條第4項、第12條第4項併科罰
      金部分，依刑法第2條第1項前段規定比較新舊法適用結果
      ，均以修正前規定較有利於被告，自應適用修正前相關規
      定。核被告丁○○所為，係犯修正前槍砲彈藥刀械管制條
      例第7條第4項、第12條第4項之持有手槍、子彈罪及修正
      前刑法第337條之侵占離本人所持有之物罪。其以一侵占
      入己而持有之行為，同時觸犯上開3罪名，為想像競合犯
      ，應從較重之修正前槍砲彈藥刀械管制條例第7條第4項持
      有制式手槍罪處斷。檢察官雖未就被告丁○○所犯刑法第
      337條之罪提起公訴，惟此部分既與持有槍彈罪部分有想
      像競合之裁判上一罪關係，為起訴效力所及，本院自得一
      併審究。
（四）原審以被告丁○○犯罪事證明確，據以論罪科刑，固非無
      據，惟查：(1)被告行為後刑法有關罰金刑之規定已有修
      正，原判決僅就法定刑為專科罰金之刑法第337條侵占離
      本人所持有之物罪，為新舊法比較適用，未就槍砲彈藥刀
      械管制條例第7條第4項、第12條第4項併科罰金部分為新
      舊法比較適用，不無疏漏。(2)被告丁○○行為後，刑法
      第42條關於易服勞役之規定，亦經修正，修正前刑法第42
      條第2項規定：「易服勞役以1元以上3元以下，折算1日。
      但勞役期限不得逾6個月」；修正後同條第3項則規定：「
      易服勞役以新臺幣1千元、2千元或3千元折算1日。但勞役
      期限不得逾1年」。依刑法第2條第1項前段規定比較新舊
      法適用，將會因所科處之罰金刑度多寡及採用易服勞役折
      算標準之不同，決定何者有利於被告。本院就被告丁○○
      所犯持有制式手槍罪併科罰金部分，認應併罰金新臺幣30
      萬元，罰金易服勞役部分，則認以新臺幣2千元折算1日為
      妥適，依此標準比較新舊法關於易服勞役之折算標準，應
      以適用修正刑法第42條第3項前段規定對被告較為有利，
      自應適用修正後規定諭知易服勞役之折算標準。原判決僅
      以修正前刑法第42條第2項但書規定：「勞役期間不得逾
      六個月」；修正後同條第3項但書則規定：「勞役期間不
      得逾一年」，經比較新舊法結果，逕認舊法有利於被告，
      未視所處罰金刑度及易服勞役折算標準，實質比較何者有
      利於被告，尚有未當。(3)又被告丁○○持有制式子彈部
      分，該當槍砲彈藥刀械管制條例第12條第4項之罪，原判
      決據上論斷欄引該例第14條第4項規定，亦有未洽。被告
      丁○○以原判決量刑過重，提起上訴，固無理由，惟原判
      決就此部分既有上開可議之處，即屬無可維持，本院應予
      撤銷改判。
（五）本院審酌被告丁○○明知持有槍、彈，對於社會治安及他
      人生命、身體安全極易造成重大危害，竟仍持有制式手槍
      2支及制式子彈26顆，其犯罪之動機、目的、手段、所生
      危害及犯罪後尚能坦承部分犯行等一切情狀，量處有期徒
      刑8年6月，併科罰金新臺幣30萬元，罰金如易服勞役，以
      新臺幣2千元折算1日。
（六）扣案如附表一所示之制式手槍及子彈，均係違禁物，均應
      依修正前刑法第38條第1項第1款規定沒收之（沒收係屬從
      刑，本件既整體適用修正前刑法規定，沒收部分自亦應適
      用修正前之規定）。
貳、關於原判決諭知不受理部分：
一、被告辛○○、乙○○被訴涉犯刑法第336條第2項業務侵占罪
    部分：
（一）公訴意旨略以：被告辛○○於89年7月1日，在臺北縣三重
      市○○○路6號5樓，設立大偉公司。陳專祺於90年10月1
      日，委託被告辛○○之大偉公司向傑特公司負責人甲○○
      等催討價值1,245萬元之51萬股股票債務，甲○○嗣於91
      年至92年5月，已先償還500萬元予被告辛○○，然被告辛○○、乙○○竟恃眾凌弱，意圖為自己不法之所有，變易
      持有為所有之意思，擅自將該筆款項侵占入己，拒不返還
      陳專祺，迄92年05月間，經甲○○告知後，陳專祺始悉上
      情，因認被告辛○○、乙○○共同涉犯刑法第336條第2項
      業務侵占罪嫌云云。
（二）按不起訴處分已確定者，非有發現新事實或新證據，或有
      第420條第1項第1款、第2款、第4款或第5款所定得為再審
      原因之情形者，不得對於同一案件再行起訴；又曾經不起
      訴處分，而違背前揭規定再行起訴者，應諭知不受理判決
      。刑事訴訟法第260條、第303條第4款分別定有明文。
（三）本件告訴人陳專祺告訴被告辛○○、乙○○共同業務侵占
      部分，前曾經臺灣板橋地方法院檢察署檢察官偵查後，認
      犯罪嫌疑不足，於94年5月31日以93年度偵字第18623號為
      不起訴處分，嗣經告訴人陳專祺提起再議，經臺灣高等法
      院檢察署於同年7月8日以94年度上聲議字第2306號處分書
      駁回再議確定，此有上揭不起訴處分書及再議駁回處分書
      各1件在卷可參（原審卷一第104-108頁）。本件起訴檢察
      官並未釋明有何新事實、新證據，或有何刑事訴訟法第42
      0條第1項第1款、第2款、第4款或第5款所定得為再審原因
      之情形，即於94年11月3日再行起訴。而告訴人陳專祺於
      原審亦證稱：我先前去告訴時所提的證據，與本案我去海
      山分局作筆錄時所提的證據應該是相同的等語（原審卷二
      第38頁），顯見本件檢察官並未提出任何新事實、新證據
      ，即重行起訴。本件楊四猛檢察官起訴被告辛○○、乙○○涉犯刑法第336條第2項業務侵占罪部分，既違背刑事訴
      訟法第260條之規定再行起訴，自應為不受理判決。原判
      決就此部分諭知不受理，核無不合，檢察官仍執陳詞，指
      摘原判決此部分不當，提起上訴，為無理由，應予駁回。
二、被告辛○○等8人被訴涉犯刑法第277條第1項傷害罪、第354
    條毀損器物罪、第306條無故侵入他人建築物罪部分：
（一）公訴意旨另以：
  １、被告辛○○於92年10月初某日，指派被告丁○○、子○○
      、己○○、綽號「富正」（應係被告戊○○）之男子並率
      帶多名年籍不詳男子，擅自侵入陳慶聰及其同學饒大忠開
      設於臺北縣三重市○○○路6號1樓之「網際碼頭網路咖啡
      店」，威嚇店內員工及顧客不得反抗後，持店內滅火器，
      將店門口4面大片落地玻璃門砸碎，並在店內各處噴灑乾
      粉，迫使該店電腦設備受損暫時歇業。又於92年10月下旬
      某日，指派被告丁○○與子○○率帶多名年籍不詳男子，
      持大鐵鎚毀損上開網路咖啡店後方逃生門，擅自侵入店內
      ，將30餘台電腦設備全部砸毀，因認被告等8人涉犯刑法
      第354條毀損器物罪、第306條無故侵入他人建築物罪嫌云
      云。
  ２、被告辛○○等8人為阻止祕密證人Ａ（真實姓名年籍詳卷
      附彌封對照表）脫離大偉公司之犯罪組織，於90年11月間
      某日及92年8月9日，分別強押祕密證人Ａ至臺北縣三重市
      ○○○路249號對面貨櫃屋內，由被告乙○○、子○○、
      丁○○、辛○○等人將Ａ毆打成傷，因認被告8人共同涉
      犯刑法第277條第1項之傷害罪嫌云云。
（二）按告訴乃論之罪，未經合法告訴者，應諭知不受理之判決
      ，刑事訴訟法第303條第3款定有明文。又刑法第354條毀
      損器物罪、第306條無故侵入他人建築物罪及第277條第1
      項之傷害罪，均須告訴乃論，同法第357條、第308條第1
      項、第287條亦分別定有明文。
（三）經查關於公訴意旨所稱被告等人侵入「網際碼頭網路咖啡
      店」，砸毀店內電腦設備部分。被害人陳慶聰於93年3月
      14日之警詢筆錄中並未提及告訴他人犯罪之事（93年度第
      7604號偵卷第197-201頁），其於原審亦證稱：從被砸店
      到現在，我沒有表示要告任何人等語（原審卷二第47頁）
      。另被害人饒大忠於93年3月14日警詢筆錄中亦明確陳稱
      ：因害怕遭報復，所以不敢提出告訴等語（上開偵卷第20
      4頁）。是本件檢察官所指被告等8人涉犯刑法第354條毀
      損罪及第306條無故侵入他人建築物罪部分，未據被害人
      陳慶聰、饒大忠或其他有告訴權人提出告訴，揆諸上開說
      明，此部分自應為不受理判決。
（四）又查公訴意旨認被告等8人涉犯傷害祕密證人Ａ部分，亦
      未經祕密證人Ａ提出告訴，此觀諸祕密證人Ａ於93年2月1
      1日警詢筆錄稱：我是基於社會正義才檢舉他們等語（93
      年度他字第721號偵查卷第9頁）；嗣於同年3月9日警詢筆
      錄稱：我要檢舉大偉公司董事長辛○○涉嫌擁槍自重、暴
      力討債、圍事酒店、私娼寮、經營賭場等，而主動向警方
      檢舉，請求偵辦等語（93年度偵字第7604號卷第86-87頁
      ），是祕密證人Ａ就傷害部分，始終未表示告訴之意思。
      本件檢察官所指被告8人涉犯傷害罪部分，因未經被害人
      Ａ或其他有告訴權人提出告訴，揆諸前揭說明，此部分亦
      應為不受理判決。
（五）原審以被告8人所涉刑法第354條毀損罪、第306條無故侵
      入他人建築物罪及第277條第1項之傷害罪嫌，均未經合法
      告訴，就此部分諭知不受理判決，尚無不合，檢察官仍執
      陳詞，指摘原判決此部分不當，提起上訴，為無理由，應
      予駁回。
參、關於原判決諭知無罪部分：
    按犯罪事實，應依證據認定之，無證據不得認定犯罪事實；
    不能證明被告犯罪者，應諭知無罪之判決。刑事訴訟法第15
    4條第2項、第301條第1項分別定有明文。又刑事訴訟上證明
    之資料，無論為直接或間接證據，均須達於通常一般之人均
    不致有所懷疑，而得確信其為真實之程度，始得據為有罪之
    認定，若其關於被告是否犯罪之證明未能達此程度，而有合
    理懷疑之存在，致使無從形成有罪之確信，根據「罪證有疑
    ，利於被告」之證據法則，即不得遽為不利被告之認定（最
    高法院76年度臺上字第4986號判例參照）。其以情況證據（
    即間接證據）斷罪時，尤須基於該證據在直接關係上所可證
    明之他項情況事實，本乎推理作用足以確證被告有罪，方為
    合法，不得徒憑主觀上之推想，將一般經驗有利被告之其他
    合理情況逕予排除，此亦有最高法院32年上字第67號判例可
    參。
一、被告丁○○、庚○○、子○○、癸○○、己○○、戊○○等
    6人涉犯刑法第336條第2項業務侵占罪部分：
（一）公訴意旨認：被告辛○○於89年7月1日，在臺北縣三重市
      ○○○路6號5樓，設立大偉公司。陳專祺於90年10月1日
      ，委託被告辛○○之大偉公司向傑特公司負責人甲○○催
      討價值1,245萬元之51萬股股票債務，甲○○嗣於91年至9
      2年5月，已先償還500萬元予被告辛○○，然被告辛○○
      等竟恃眾凌弱，意圖為自己不法之所有，變易持有為所有
      之意思，擅自將該筆款項侵占入己，拒不返還陳專祺，迄
      92年05月間，經甲○○告知後，陳專祺始悉上情，因認被
      告丁○○、庚○○、子○○、癸○○、己○○、戊○○等
      6人與同案被告辛○○、乙○○共同涉犯刑法第336條第2
      項業務侵占罪嫌云云。
（二）經訊被告丁○○、庚○○、子○○、癸○○、己○○、戊○○等6人均堅決否認業務侵占犯行，均辯稱：就此事全
      不知情，事後才發現大偉公司主任壬○○常侵占客戶款項
      ，導致遭客戶上門索討等語；被告己○○另辯稱：大偉公
      司處理甲○○的案子時，我還沒有去該公司上班等語。
（三）本院查：
  １、本件被害人陳專祺前於93年間，就公訴意旨所指甲○○已
      清償500萬元部分，對同案被告辛○○、乙○○提出業務
      侵占告訴，經臺灣板橋地方法院檢察署檢察官偵查後，認
      以罪嫌不足，於94年5月31日以93年度偵字第18623號處分
      不起訴，經告訴人陳專祺提起再議，嗣於同年7月8日經臺
      灣高等法院檢察署以94年度上聲議字第2306號處分書駁回
      再議確定。本件檢察官未提出新事實、新證據而再行起訴
      等情，已詳見前述。本件檢察官所指業務侵占之主嫌辛○○、乙○○均已因犯罪嫌疑不足，經檢察官為不起訴處分
      確定，則其餘之被告丁○○、庚○○、子○○、癸○○、
      己○○、戊○○等6人，又如何能與罪嫌不足之被告辛○○、乙○○2人有業務侵占之犯意聯絡及行為分擔？
  ２、被害人即證人陳專祺於原審證稱：我原與大偉公司不認識
      ，是先認識被告辛○○，辛○○帶我去大偉公司，說是他
      與別人一起開的討債公司，如果有債務無法處理，可以委
      託他們，我不知道被告辛○○在該公司擔任何職務。後來
      我把對甲○○的股票款債權1,245萬元委託大偉公司催討
      ，約定他們拿3成，原本股票是我和我兄弟姊妹的名字，
      大偉公司一位壬○○主任稱，股票需要過戶給該公司才能
      討債，所以我將股票過戶給大偉公司指定之人，共有7、8
      人，印象中有過戶給壬○○及被告子○○、丁○○及乙○○等人，但不包括辛○○在內，我去大偉公司蓋印章，股
      票由大偉公司到證券管理機關過戶。當時我之所以會去找
      大偉公司，是被告辛○○介紹，所以我認為500萬元應該
      是辛○○拿去的，我當時聯絡不到甲○○，拿不到錢等語
      （原審卷二第34-35頁）。依證人陳專祺之證言觀之，與
      其接洽代為催討甲○○債務之人，主要係被告辛○○及案
      外人壬○○，至於被告子○○、丁○○、乙○○等人，充
      其量僅係大偉公司過戶股票時所使用之人頭，而證人陳專
      祺亦從未指認被告庚○○、癸○○、己○○、戊○○等人
      ，與本件業務侵占部分有何關連。是依證人陳專祺前述片
      面證詞，尚不足以證明被告丁○○、庚○○、子○○、癸○○、己○○、戊○○等6人有何公訴意旨所指之共同業
      務侵占犯行。
（四）原審以除證人陳專祺單一而不完全之指述外，別無其他積
      極或補強證據足資證明被告丁○○、庚○○、子○○、癸○○、己○○、戊○○等6人有何共同業務侵占犯行，認
      不能證明彼等6人犯罪，就此部分均為無罪之諭知，核無
      不合，檢察官指摘原判決此部分不當，提起上訴，為無理
      由，應予駁回。
二、被告乙○○、丁○○、庚○○、子○○、癸○○、己○○、
    戊○○等7人被訴涉犯刑法第346條第2項、第1項之恐嚇取財
    未遂罪部分：
（一）公訴意旨認：被告辛○○另於90年底，透過手下壬○○向
      陳專祺無償借用臺北縣三重市○○○路、中央南路之房屋
      8戶，供大偉公司辦公使用，獲陳專祺同意，並約定將來8
      戶房屋出售時，大偉公司應即返還。嗣於91年年底，陳專
      祺將該8戶房屋售予他人，向大偉公司索回該8戶房屋時，
      大偉公司遲未返還，因生齟齬，陳專祺乃強制向大偉公司
      收回，引起辛○○不悅，一再唆使手下以電話威嚇陳專祺
      ，強索300萬元，被告辛○○復親自於92年10月21日，以
      其000000000號行動電話撥打陳專祺之0000000000號行動
      電話，威嚇勒索300萬元，否則揚言要叫其手下押人，致
      使陳專祺因而心生畏怖，避居逃匿，被告辛○○見恐嚇取
      財不成，遂轉而威嚇陳專祺之子陳慶聰，轉知陳專祺出面
      給付300萬元，否則要讓陳專祺父子難看，致使陳慶聰心
      生畏怖。然因陳專祺始終避居逃匿，不願屈從給付款項，
      因認被告乙○○、丁○○、庚○○、子○○、癸○○、己○○、戊○○等7人亦共同涉犯恐嚇取財未遂罪嫌云云。
（二）經訊被告乙○○、丁○○、庚○○、子○○、癸○○、己○○、戊○○等7人均堅決否認恐嚇取財犯行。被告子○○辯稱：我沒有去砸店恐嚇陳慶聰，是有人找他們麻煩，
      陳慶聰才找我去處理等語。被告戊○○則辯稱：我是好幾
      年前在網際碼頭打網咖時認識老闆陳慶聰，我沒有打電話
      恐嚇他等語。
（三）本院查：
  １、證人陳專祺於93年3月10日、證人陳慶聰、饒大忠2人於93
      年3月14日，分別於臺北縣警察局海山分局製作筆錄時，
      雖分別指證被告辛○○、子○○、丁○○等人率眾砸店及
      恐嚇云云，惟證人陳專祺、陳慶聰、饒大忠等3人於警詢
      之證言，係被告以外之人於審判外之陳述，依刑事訴訟法
      第159條第1項規定，原則上均無證據能力。而證人饒大忠
      於審理中未到庭作證，被告等復否認其於警詢陳述之證據
      能力，證人饒大忠警詢中之證言自無證據能力。
  ２、證人陳慶聰於原審結證稱：被告等人在場，我不會害怕，
      本件案發後未曾再與被告等人接觸，非因被告等人在庭，
      怕多生事端，有壓力才不敢講，我覺得這件事情還好，我
      之前在警詢會說恐嚇，是因為接到一通神秘電話叫我父親
      要出面處理，但這通電話確定不是被告辛○○打的，富正
      是戊○○，他沒有跟我說要我小心一點等語（原審卷二第
      43頁、第45-48頁）。證人陳慶聰警詢所為陳述，與審判
      中顯有出入，其於警詢中之陳述，縱認合於刑事訴訟法第
      159條之2規定之較可信之特別情形，而例外承認有證據能
      力，然該警詢筆錄未經具結，亦未經被告等對質詰問，其
      證明力之判斷，係屬事實審法院依調查結果，依自由心證
      予以認定，證人先後所述互有歧異時，應根據經驗法則及
      論理法則，參酌其他旁證而為取捨，無所謂案重初供之必
      然（最高法院85年度臺上字第6084號、95年度臺上字第41
      11號判決參照）。本件證人陳慶聰於原審以證人身分經具
      結陳述，其與被告等人非親非故，若其確有遭被告等人恐
      嚇，衡情應無自甘冒偽證之風險，袒護被告之理，自難僅
      憑其於警詢中之陳述，遽論被告被告乙○○等7人有恐嚇
      取財犯行。
  ３、證人陳專祺於原審作證時，並無隻字片語提及被告辛○○
      以外之其餘被告有何恐嚇取財之事（原審卷二第33-42頁
      ），亦難逕認被告乙○○、丁○○、庚○○、子○○、癸○○、己○○、戊○○等7人有何對證人陳專祺恐嚇取財
      之事實。
  ４、又證人陳專祺於原審另證稱：我兒子陳慶聰所開網路店遭
      他人砸店恐嚇之事，都是陳慶聰回來跟我說的，我不知道
      被告辛○○為何要叫人去砸店，因為被告丁○○等人常去
      網路店上網，他們都是優惠免費，除非有被告辛○○之指
      示，不然他們應該不會無緣無故去砸店等語（原畚卷二第
      37頁）。證人陳專祺既未親自見聞陳慶聰開設之網際碼頭
      網咖遭人砸店恐嚇之事，僅係聞其子陳慶聰所言後所為推
      測之詞，自不足以作為認定被告等人恐嚇陳慶聰之犯罪證
      據。
  ５、證人陳慶聰於原審復證稱：92年間，我投資經營的「網際
      碼頭網路咖啡店」確實遭人砸店，導致關門停止營業，我
      後來有去調監視錄影帶，裡面並沒有在庭的8位被告，都
      是青少年，我只記得92年10底那次，有5、6個青少年，將
      我的店全部砸掉，當時的股東有看監視器錄影帶畫面，是
      青少年所為，不是被告等人所做，所以沒有報警，只是把
      店關了，我當時並不會怕被告辛○○或大偉公司‧‧‧剛
      開店後有1次，有1群青少年去店裡鬧事、砸店，被告丁○○、子○○在店裡，他們有幫忙出面處理，這件事情後來
      我也有上法院和解等語明確（原審卷二第44-47頁）。依
      證人陳慶聰所言，亦難認被告乙○○等7人有何砸店恐嚇
      之犯行。
   6、至於公訴意旨認被告辛○○對陳慶聰恐嚇取財部分，業據
      證人陳慶聰於原審證稱：91年底，我父親陳專祺是否有遭
      被告辛○○恐嚇，我不清楚，因為當時我和我父親沒有住
      在一起，我印象中有接到1通電話，但不是被告辛○○打
      的，因為我之前叫被告辛○○叔叔，我認得他的聲音，確
      定不是被告辛○○打的，但是也不知道是誰打的。講話的
      對方說要找我父親，去處理一些事情，要我轉告我父親，
      我忘了對方是否有說以後被他遇到會很難看這句話，因為
      時間太久了，被告辛○○並沒有親自打電話給我，我當時
      不會怕被告辛○○等語（原審卷二第43-46頁）。依證人
      陳慶聰之證言，亦難認定被告辛○○對之有何恐嚇取財之
      事實。
（四）原審以無積極證據足資證明被告乙○○、丁○○、庚○○
      、子○○、癸○○、己○○、戊○○等7人，對陳專祺、
      陳慶聰或饒大忠有何恐嚇取財犯行，認不能證明彼等7人
      犯罪，而就此部分均為無罪之諭知；並認無證據證明被告
      辛○○對陳慶聰有何恐嚇取財犯行，而此部分係接續前揭
      被告辛○○對陳專祺恐嚇取財之犯行而來，就此部分不另
      為無罪之諭知，經核尚無不合，檢察官指摘原判決此部分
      不當，提起上訴，亦無理由，應予駁回。
三、被告辛○○等8人被訴涉犯刑法第268條圖利供給賭博場所罪
    部分：
（一）公訴意旨另認：被告辛○○於91年農曆春節前後，提供臺
      北縣三重市○○○路249號對面貨櫃屋，聚集不特定人，
      經營筒子、天九牌等職業賭場抽頭營利，該賭場以每天3
      千元之報酬，由被告癸○○負責圍事兼管理帳務，另由姓
      名年籍不詳綽號「黑頭」、「志豪」之成年男子分別負責
      清帳、發牌，由年籍不詳之全民計程車司機負責把風，因
      認被告等8人均共同涉犯刑法第268條之意圖營利供給賭博
      場所罪嫌云云。
（二）經訊被告8人均堅決否認於前述時、地，經營職業賭場犯
      行。被告癸○○辯稱：我只是跟毛精誠去新莊一帶的地下
      賭場，用象棋賭俗稱「四九」的玩法，我負責幫忙毛精誠
      記帳，有時可以吃紅而已，我只是偶爾會在賭場遇到被告
      辛○○，並沒有在賭場圍事等語。被告辛○○則辯稱：我
      沒有經營賭場，我有時候會去賭場賭博，有在賭場遇過被
      告癸○○等語。
（三）本院查：
  １、公訴意旨認被告8人共同於91年農曆春節前後，提供臺北
      縣三重市○○○路249號對面貨櫃屋經營賭場，無非係以
      證人壬○○之證言及被告癸○○之自白為其主要論據。
   (1)證人壬○○於偵查中結證稱：我之前受僱於被告辛○○，
      被告癸○○負責賭場圍事，被告丁○○負責賭場和槍械保
      管，公司搬到三重市○○○路249號1樓及地下室，斜對面
      貨櫃屋當賭場云云（見93年度偵字第7604號卷第280-282
      頁）。
   (2)被告癸○○於93年4月20日警詢中供稱：友人介紹我去賭
      場擔任記帳職務，91年農曆春節前夕至春節過後，約兩個
      多月之時間，地點在三重市○○○路中興橋下一般民宅內
      ，老闆綽號「弟弟」，就是被告辛○○，我僅工作過這1
      次，每日工作3至6小時不等，薪水3千元，綽號「阿弟仔
      」及「黑頭」從事「清帳」、綽號「志豪」從事「發牌」
      ，「把風」，分別是不知名的全民計程車司機，我只是單
      純記帳云云（見同上偵卷第83-86頁）。
  ２、惟被告癸○○於原審辯稱：93年4月20日早上警方來拘提
      我時，拘票上記載之年籍根本不對，我有向警方表示，但
      警察還是叫我跟他們去作筆錄，作筆錄時警察一直叫我交
      待，我不得已才隨便說說，我根本沒有從事賭場圍事等語
      （原審卷一第86頁、第89頁）。經查被告癸○○係於61年
      1月20日出生，身分證統一編號為「Ｚ000000000號」，有
      被告癸○○之戶籍查詢資料及本院被告前案紀錄表在卷可
      查。本件偵查卷附員警所持臺灣板橋地方法院檢察署檢察
      官所核發，拘提「癸○○」之拘票（93年度他字第721號
      卷第41頁）則記載：「年齡：64年7月14日」、「身分證
      統一編號：Ｚ000000000」，該拘票所載被拘提人癸○○之
      年籍資料顯與本案被告癸○○不符，而該紙拘票亦未記載
      其他足資辨識之特徵，以顯示所拘提之人即係本件被告蔡
      泰。是本件執行拘提之員警，非但於拘提時未詳予查核受
      拘提人之年籍資料，反於被告癸○○已對拘票所載年籍不
      符提出抗辯時，仍於93年4月20日凌晨4時（依拘票拘提時
      日欄所載）強行拘提被告癸○○至臺北縣政府警察局海山
      分局，並遲至同日上午8時45分始製作第1次警詢筆錄，其
      拘提過程顯有重大瑕疵。本件被告癸○○既係員警非法拘
      提到案，其於警詢中之自白，即不無受警方不法強制拘提
      ，壓抑其自由陳述之高度可能，本院因認被告癸○○於警
      詢中之自白，是否出於其自由意志之陳述，尚非無疑，該
      次警詢自白之證據能力，應予排除。
  ３、證人壬○○於偵查中固證稱：被告辛○○在臺北縣三重市
      ○○○路249號斜對面貨櫃屋經營賭場，被告癸○○係賭
      場圍事，被告丁○○是負責賭場和槍械云云。然查證人壬○○於偵查中並未與被告等人對質詰問，其於原審及本院
      經合法傳喚、拘提無著，而其與被告辛○○等人若果有如
      公訴意旨所指之傷害、妨害自由等糾紛，自不無挾怨報復
      之可能，自難僅憑證人壬○○於偵查中單一籠統之指述，
      遽認被告8人共同涉犯刑法第268條營利賭博罪責。
  ４、證人毛精誠於原審證稱：我的綽號為「阿弟仔」，因為我
      是家中最小的，從小綽號就是「阿弟仔」，我認識被告癸○○及辛○○，被告辛○○是我鄰居、同學，被告癸○○
      則是進香認識的。我也認識一個叫「黑頭」的人。據我所
      知，三重市○○○路的中興橋下沒有賭場，我與癸○○是
      去新莊賭博，93年間我使用的行動電話號碼是0000000000
      號，監聽譯文中所示內容（經原審提示93年度監字第107
      號卷第76頁反面、第80頁所示編號第64通、第65通、第87
      通；93年度監續字第133號卷第8、15、20頁所示編號第16
      0通、第73通、第40通、第53通之監聽譯文內容並告以要
      旨），是我本人與被告癸○○的通話，內容是跟癸○○講
      去新莊賭博的事情。我找被告癸○○去新莊賭博，是請他
      幫我記帳，我不知道賭場地址，都是先約在新莊市○○路
      靠近輔仁大學1個加油站那邊等，賭場會派人來帶我們去
      民安路附近的民宅內賭博，每次去賭博被告癸○○都會和
      我一起去，有時癸○○開車載我去，有時我們坐計程車過
      去，我們都約在中興橋下見面，每次賭的時間是晚上10點
      以後，結束時間不一定，有時會到凌晨3、4點，總共去過
      8、9次。我都是賭象棋，玩法叫做「四九」，玩多大不一
      定，一把大約3、5萬元，都是我在玩，被告癸○○在旁邊
      幫我記帳，去賭的人都會帶一個人去記帳，不然怕賭到帳
      會亂掉。新莊市○○路的賭場是「西瓜」經營的，我不知
      道他的年籍資料。據我所知被告辛○○沒有開賭場。我另
      外有去過臺北橋下及三重市信義公園賭博，遇過被告辛○○，信義公園是早上在公園裡面玩，每天都有，是玩象棋
      ，也是「四九」，信義公園我比較常去，應該是93年開始
      去的。臺北橋下也是玩象棋，是晚上玩的，也是「四九」
      ，也是93年去的，都是我和被告辛○○玩，被告癸○○幫
      我們記帳。我與被告癸○○去新莊賭博的時候，他開始幫
      我記帳，是93年8月以後的事情，被告癸○○幫我記在紙
      上，他會帶紙、筆，我如果贏的時候，就會給他吃紅，給
      個2、3千元。我和被告辛○○、癸○○一起去賭博的時候
      ，被告癸○○偶爾也會幫被告辛○○記帳等語（原審卷二
      第57-64頁）。又原審95年12月7日審理期日，依蒞庭檢察
      官聲請於詰問證人毛精誠時，得被告辛○○、癸○○之同
      意隔離訊問，於詰問證人毛精誠完畢後，再分別命被告辛○○、癸○○入庭接受檢察官訊問，核彼等3人就上開賭
      博情節，所述均大致相符（原審卷二第64-69頁），堪認
      證人毛精誠上述證言尚非不可採信。
  ５、又觀之93年度監字第107號、93年度監續字第133號、93年
      度監續字第138號、93年度監續字第301號、93年度監續字
      第362號、93年度監續字第399號等卷附之監聽譯文，其中
      雖有論及賭博之相關談話內容，惟並無關於被告8人於91
      年農曆春節前後，提供臺北縣三重市○○○路249號對面
      貨櫃屋經營職業賭場之談話內容，此部分監聽譯文自難據
      以證明被告8人有檢察官所指之經營賭場犯行。
  ６、證人丙○○雖曾於93年6月14日、94年4月6日2度於警詢中
      指稱目睹被告辛○○經營賭場等情（93年度他字第4541號
      卷第5-6頁、第23-25頁，此部分起訴檢察官並未引用為證
      據），惟上開證言係屬被告以外之人在審判外之言詞陳述
      ，依刑事訴訟法第159條第1項之規定，原無證據能力，且
      原審蒞庭檢察官亦未聲請傳喚證人丙○○到庭詰問，是證
      人丙○○上開警詢筆錄既無證據能力，自不得作為原審裁
      判之基礎。又證人丙○○於本院審理時到庭結證稱：我不
      認識被告辛○○及其他被告，未到過辛○○經營的賭場，
      警詢時我是去作毒品的筆錄，是市刑大的劉姓長官要我這
      麼說的，當時我在吸毒，因為我父親與劉姓長官認識，他
      來找我作筆錄，要檢舉1個藥頭，後來跟我提辛○○的事
      ，但我不認識辛○○，劉姓長官是劉清河，2次警詢筆錄
      都是劉姓長官寫好叫我唸的，被告等8人我都未見過，我
      跟劉姓長官說我不認識，他說我照唸就好，我以前與李明
      宏認識，當時辛○○有上報，李明宏說辛○○是他表弟，
      劉姓長官也知道李明宏是辛○○的親戚，因為報紙有登辛○○涉嫌槍砲，筆錄才提到辛○○等語（本院97年3月19
      日審判筆錄第4-6頁），證人丙○○於本院之證言顯與警
      詢所述不符，其於本院告以具結之義務及偽證之處罰後仍
      為上開證言，其警詢陳述之真實性，不無可疑，自難僅憑
      其警詢筆錄推斷被告等人犯行。
（四）原審以無積極證據足資證明被告8人，確曾於91年農曆春
      節前後，提供臺北縣三重市○○○路249號對面貨櫃屋經
      營職業賭場之事實，認不能證明被告8人犯罪，而就此部
      分為被告8人無罪之諭知，尚無不合，檢察官指摘原判決
      此部分不當，提起上訴，為無理由，應予駁回。
四、被告辛○○被訴涉嫌違反槍砲彈藥刀械管制條例第7條第4項
    、第12條第4項之持有手槍、子彈罪部分；及被告辛○○等8
    人被訴共同涉犯刑法第302條第1項剝奪行動自由罪、第304
    條強制罪、第305條恐嚇危害安全罪及違反組織犯罪條例第4
    條第2款，以強暴、脅迫或其他非法方法，妨害其成員脫離
    等罪嫌部分：
（一）公訴意旨又認：祕密證人Ａ於90年9月間經友人介紹至被
      告辛○○實際負責之大偉公司擔任主任，負責替該犯罪組
      織承攬討債案件，並處理討債案件相關民事、保全或強制
      執行業務（俗稱「文將」，有別於被告丁○○負責暴力部
      分之「武將」角色），至90年11月間，祕密證人Ａ欲離開
      大偉公司，被告辛○○恐其洩漏該公司不法行徑，遂指揮
      該犯罪組織成員即被告乙○○、丁○○、庚○○、子○○
      及己○○等人，在三重市公所附近，由被告丁○○持黑色
      92制式手槍1把，以非法方式剝奪祕密證人Ａ之行動自由
      ，將Ａ強押至臺北縣三重市○○○路249號對面貨櫃屋，
      由被告乙○○、子○○分持開山刀、棒球棒，毆打Ａ成傷
      ，並威嚇將不利於其家人，並有年籍姓名不詳之成年男子
      7 、8人在場助勢，以此強暴脅迫方式，迫使祕密證人Ａ
      答應繼續任職，被告辛○○始指示被告丁○○及另一姓名
      年籍不詳男子，將祕密證人Ａ送至三重市祐民醫院就醫。
      迄於92年8月9日凌晨，因祕密證人Ａ再次表示欲離開大偉
      公司，被告辛○○即再次夥同被告丁○○、乙○○、庚○○等人，由被告辛○○、丁○○各持黑色制式手槍1把，
      在三重市中山橋下，以非法方式剝奪祕密證人Ａ之行動自
      由，將之強押至上開貨櫃屋，聯手將祕密證人Ａ毆打成傷
      ，並威嚇其不得離開大偉公司，否則打斷雙腿及對付其家
      人，以此等強暴脅迫方式，迫使祕密證人Ａ答應繼續在大
      偉公司任職，被告辛○○始指示被告丁○○等人，通知醫
      生到場先替祕密證人Ａ急救，再送至三重市祐民醫院就醫
      。迄92年9月17日，祕密證人Ａ因替大偉公司討債，涉犯
      妨害自由等案件為警查獲，嗣入監服刑，始告脫離被告辛○○之威嚇，因認被告等人涉犯刑法第302條第1項剝奪行
      動自由罪、第304條強制罪、第305條恐嚇危害安全罪及違
      反組織犯罪條例第4條第2款所定，以強暴、脅迫或其他非
      法方法，妨害其成員脫離等罪嫌；被告辛○○並涉犯槍砲
      彈藥刀械管制條例第7條第4項、第12條第4項之持有手槍
      、子彈罪嫌云云。
（二）經訊被告辛○○堅決否認有何與被告丁○○共同持有手槍
      、子彈犯行；亦與其他被告均否認有何妨害自由、恐嚇及
      妨害成員脫離犯罪組織等犯行，辯稱：祕密證人Ａ應該就
      是壬○○，壬○○因多次侵占公司客戶款項，造成公司困
      擾，其所言不實在等語。
（三）公訴意旨認被告等8人涉有上開犯行，無非係以祕密證人
      Ａ於93年2月11日及同年3月9日警詢時之指述為唯一論據
      。然查，本件祕密證人Ａ之警詢筆錄，係被告以外之人於
      審判外之陳述，且祕密證人Ａ於原審及本院審理中經合法
      傳喚，無正當理由不到庭，復拘提無著，依刑事訴訟法第
      159條第1項之規定，其審判外之陳述無證據能力，已如前
      述，自無從依祕密證人Ａ上開無證據能力之警詢指述，論
      斷被告8人此部分犯行。
（四）原審以無積極證據足資證明被告8人之上開犯行，就此部
      分諭知被告8人無罪，即無不合，檢察官指摘原判決此部
      分不當，提起上訴，亦無理由，應予駁回。
五、被告辛○○等8人被訴以暴力方式非法經營討債公司部分：
（一）公訴意旨另認：被告辛○○先於89年7月1日，在臺北縣三
      重市○○○路6號5樓，設立大偉公司，擔任實際負責人，
      由被告乙○○登記為負責人，以合法掩護非法方式，藉攜
      帶制式手槍、開山刀、球棒等具有殺傷力之槍械，以強押
      債務人至堂口加以毆打之暴力方式，替案外人陳玉鳳、陳
      專祺等人向邱國雄、李芳忠、蔡天宗、李陳鳳英、傑特公
      司負責人甲○○等催討債務乙節。被告8人均堅決否認暴
      力討債犯行。被告辛○○、癸○○、戊○○另辯稱彼等3
      人未加入大偉公司等語。
（二）本院查：
  １、公訴意旨雖認被告8人有前述以暴力方式向債務人邱國雄
      、李芳忠、蔡天宗、李陳鳳英、甲○○等人索討債務情事
      。惟遍查本案卷證，並無起訴書所指委託人陳玉鳳或債務
      人邱國雄、李芳忠、蔡天宗、李陳鳳英、甲○○等人之調
      查或偵查筆錄，原審公訴蒞庭檢察官亦未聲請傳喚陳玉鳳
      、邱國雄、李芳忠、蔡天宗、李陳鳳英或甲○○等人出庭
      作證，第二審檢察官雖聲請傳喚證人甲○○，然亦未能舉
      出甲○○之年籍資料供本院傳喚查證。按檢察官就被告犯
      罪事實，應負舉證責任，並指出證明之方法，刑事訴訟法
      第161條第1項定有明文。本件檢察官既未能積極舉證債務
      人邱國雄等究於何時？何地？遭被告等人以何種強暴手段
      討債，復未能提供被害人之年籍住所資料供本院查證，而
      證人陳專祺於原審亦未指證被告等人有何暴力討債情事（
      原審卷二第33-41頁），自無從審究被告等人此部分犯行
      。
  ２、證人游惠雄於原審證稱：柯廷昌曾經帶大偉公司之人到我
      家，向我說要催討我欠柯廷昌的債務，當時柯廷昌帶來的
      人當中有人踢我胸部一下，他們幾乎每天來，我有向警方
      報案，但警方說是民事糾紛不願處理，大偉公司帶頭來那
      個人約50幾歲，本省人，並不是在庭的8位被告等語（原
      審卷二第72-75頁）。證人柯廷昌於原審亦證稱：我曾經
      委託大偉公司幫我向游惠雄催討債務，我是委託大偉公司
      的黃主任，好像叫壬○○，是朋友介紹認識的，我和壬○○簽了一個委託契約，並將1張面額1,400多萬的支票交給
      壬○○，請他幫我處理，我帶壬○○和大偉公司的人去找
      游惠雄時，壬○○還有帶2、3個人，並沒有人踢游惠雄胸
      部，當時游惠雄有報警，警察也有前來處理，我們有向警
      察說明是債務糾紛，當時一起去找游惠雄的人並沒有在庭
      的被告8人，後來壬○○有向游惠雄討到50萬元，分了25
      萬元給我，之後壬○○又向游惠雄討得50萬元，但未分給
      我，我去找壬○○時發現他已經被關了等語（原審卷二第
      75-78頁）。是依證人游惠雄及柯廷昌所言，亦無從認定
      被告8人有何暴力討債之行為。
  ３、至於證人丙○○於93年6月14日、94年4月6日之警詢筆錄
      ，固曾言及目睹被告辛○○暴力討債等情，然其警詢筆錄
      陳述之真實性既有可疑，已詳見前述，自不足以憑此認定
      被告等人之犯罪行為。
（三）原審以無積極證據足以證明被告等8人有公訴意旨所指暴
      力討債行為，應無不合，檢察官指摘原判決此部分不當，
      提起上訴，為無理由，應予駁回。
六、被告辛○○等8人被訴圍事、收取保護費部分：
（一）公訴意旨認：被告辛○○以每月收取15萬元不等之圍事費
      用，夥同被告丁○○、乙○○及己○○等人，率帶幫眾，
      並攜帶制式手槍、開山刀、球棒等具有殺傷力之槍械，替
      臺北縣三重市○○○路「富貴人生酒店」及三重市○○○
      路一帶私娼寮圍事解決糾紛云云。被告等8人則均否認上
      揭犯行。
（二）本院查：
  １、本件公訴意旨認被告等8人收取圍事費用，以暴力方式替
      「富貴人生酒店」及三重市○○○路一帶私娼寮圍事解決
      糾紛等情，無非係以祕密證人Ａ於93年2月11日及同年3月
      9日警詢筆錄指證：被告辛○○等人有替臺北縣三重市○○○路3號9樓「富貴人生酒店」（現場負責人綽號「阿堯
      」）圍事，每月收取15萬元，及持槍在三重市○○○路一
      帶之私娼寮圍事，談判解決糾紛等語，為其論據。惟祕密
      證人Ａ之上開警詢陳述無證據能力，業見前述，自不得作
      為認定被告等人犯罪事實之證據。
  ２、證人王群耀於原審結證稱：朋友都叫我「阿耀」，我在臺
      北縣三重市○○○路3號9樓開「美人谷酒店」，是從89、
      90年間開始，到93年，我們酒店沒有專人負責安全管理或
      處理鬧事。我認識被告等人，認識10幾年了，係朋友關係
      ，被告與我酒店無業務往來，其中有人去我們酒店喝過酒
      。被告8人都不曾到我酒店鬧事，也沒有向我收保護費。
      被告乙○○的大偉公司主任有個叫壬○○的，之前到我酒
      店喝酒都會鬧事翻桌，說價錢太貴，每次他一鬧事，我就
      打電話給被告乙○○，叫他帶壬○○回去。我開的酒店是
      八大行業，沒有營業登記許可，我經營的是該處9樓的「
      美人谷酒店」，「富貴人生酒店」是在同棟7樓，是一個
      叫做「阿吉」的人經營的。我們酒店不會常有人滋事，只
      是曾經客人酒醉後發酒瘋，我處理的原則是和氣生財，很
      平和的把他們送出去等語（原審卷二第69-71頁）。依證
      人王群耀所言，自無從認定被告等8人有何暴力圍事、收
      取保護費等情事。
（三）原審以無積極證據足以證明被告等8人有公訴意旨所指圍
      事及收取保護費之行為，即無不合，檢察官指摘原判決此
      部分不當，提起上訴，為無理由，亦應駁回。
七、被告辛○○等8人被訴違反組織犯罪防制條例罪嫌部分：
（一）公訴意旨認：被告辛○○（綽號迪迪）在三重市豆干厝地
      區發起、主持、操縱、指揮被告乙○○（綽號阿洪）、被
      告丁○○（綽號長腳）、被告庚○○（綽號財阿），其中
      被告乙○○、丁○○為其護法、被告庚○○為其貼身保鏢
      ，被告丁○○更是其所倚重、率戴幫眾對外展現武力或暴
      力之主要角色）、被告癸○○（替被告辛○○經營之賭場
      圍事兼管理賭場帳務之人）及被告子○○、己○○、戊○○等人，組成從事特種行業圍事、經營賭場、暴力討債、
      恐嚇取財之犯罪組織，為三重市豆干厝地區之角頭老大。
      被告辛○○以該組織成員即被告子○○名義，承租臺北縣
      三重市○○○路249號，開設石頭藝品店作為掩護，平時
      不對外營業，而該址地下室即為該犯罪組織聚合之堂口，
      日間有組織成員即被告己○○等小弟在內看守，被告辛○○等人通常於夜間始至該處，召集組織幫眾會商，共同基
      於犯意之聯絡，交付任務、指派幫眾攜帶制式手槍、開山
      刀、球棒等具有殺傷力之槍械，依指派之任務，分別前往
      債務人住處、酒店、賭場及特種場所等處，從事暴力討債
      、圍事、聚賭抽頭、恐嚇取財等具有集團性、常習性、暴
      力性及脅迫性之犯罪活動。因認被告辛○○涉犯組織犯罪
      防制條例第3條第1項前段之主持、操縱、指揮犯罪組織罪
      嫌；被告乙○○、丁○○、庚○○、子○○、癸○○、己○○、戊○○等人係涉犯同條例第3條第1項後段之參與犯
      罪組織罪嫌云云。
（二）經訊被告辛○○等8人均堅決否認主持或參與犯罪組織之
      犯行。本院查：
  １、公訴意旨認被告等8人有前揭發起或參與犯罪組織，從事
      組織犯罪活動等情，無非係以祕密證人Ａ於警詢中之指證
      ，及證人壬○○於94年4月11日偵查中之證言為主要論據
      。惟祕密證人Ａ於警詢中之陳述，係被告以外之人於審判
      外之陳述，無證據能力，已如前述。至於證人壬○○於偵
      查中雖具結證稱：辛○○是天道盟濟公會的人，癸○○負
      責賭場圍事，丁○○負責賭場及槍械保管，及討債部分之
      武力行動組，乙○○是辛○○的人頭，與庚○○、子○○
      均係歸丁○○管的人員，己○○是協助我送文件到法院要
      債的，討債時先由我依法律途徑處理，無法處理時，就由
      丁○○以暴力方式處理，他們對外名稱是大偉公司，很多
      債權人的錢都被他們拿走沒有還等語（93年度偵字第7604
      號卷第280-281頁）。然其證述內容過於簡略，對於被告
      等人究於何時？何地？對何人？有從事暴力討債、圍事、
      聚賭抽頭、恐嚇取財等集團性、常習性、暴力性及脅迫性
      之犯罪活動，均未著墨。而證人壬○○於原審及本院審理
      時均傳拘不到，無從與被告等人為對質詰問。反觀證人柯
      廷昌於原審證稱：壬○○曾侵占其代為催討債務之款項；
      證人王群耀於原審亦指證稱：壬○○曾至其開設之酒店鬧
      事等語（原審卷二第70-71頁、第76-77頁），亦不能排除
      證人壬○○因本身事涉不法，為推卸責任而誣攀他人之可
      能。自難僅憑證人壬○○於偵查中片面而非無瑕疵之證詞
      ，遽認被告等8人確有違反組織犯罪防制條例之犯行。
  ２、至於證人丙○○於警詢之陳述之真實性既有可疑，已詳見
      前述，自不足以憑此認定被告等人此部分之犯罪行為。
（三）原審以無積極證據足資證明被告辛○○有主持、操縱、指
      揮犯罪組織；其餘被告乙○○等7人有參與犯罪組織之行
      為，應無不合，檢察官指摘原判決此部分不當，提起上訴
      ，為無理由，應予駁回。
肆、應由檢察官應另行偵辦部分：
    本案員警於臺北縣三重市○○○路249號1樓及地下室之「石
    頭藝品店」查獲大量賭具、現金及賭場經營明細部分，被告
    子○○坦承上開物品屬其所有，賭場經營明細之記載確為朋
    友在該處打麻將之紀錄；被告辛○○坦承有入股「石頭藝品
    店」；被告己○○則坦承居住於上址，則被告等人是否另涉
    於上址聚眾賭博營利罪嫌。另被告辛○○、癸○○及證人毛
    精誠於原審均坦承曾涉足職業賭場，其等是否涉犯刑法第26
    8條第1項之普通賭博罪嫌，均宜由檢察官另為適法之處理，
    附此敘明。
伍、被告張長財經合法傳喚，無正當理由不到庭，有本院送達證
    書在卷足憑，爰依刑事訴訟法第371條，不待其陳述，逕行
    判決。
據上論斷，應依刑事訴訟法第368條、第369條第1項前段、第364
條、第299條第1項前段、第371條，修正前槍砲彈藥刀械管制條
例第7條第4項、第12條第4項，刑法第11條前段、第2條第1項前
段、第55條、第47條第1項、第25條第2項、第42條第3項前段、
修正前刑法第337條、第346條第3項、第1項、第41條第1項前段
、第38條第1項第1款，中華民國96年罪犯減刑條例第2條第1項第
3款、第7條，修正前罰金罰鍰提高標準條例第1條前段、第2條，
現行法規所定貨幣單位折算新臺幣條例第2條，判決如主文。
本案經檢察官呂建昌到庭執行職務。
中    華    民    國    97    年    5     月    14    日
            刑事第十三庭  審判長法  官  曾德水
                                法  官  林婷立
                                法  官  談  虎
以上正本證明與原本無異。
刑法第302條第1項、組織犯罪防制條例第3條第1項、第4條第2款
、槍砲彈藥刀械管制條例第7條第4項、第12條第4項部分，如不
服本判決，應於收受送達後十日內向本院提出上訴書狀，其未敘
述上訴之理由者並得於提起上訴後十日內向本院補提理由書（均
須按他造當事人之人數附繕本）。
其他部分，不得上訴。
                                書記官  黃家麟
中    華    民    國    97    年    5     月    20    日
附錄：本案論罪科刑法條全文
刑法第346條
意圖為自己或第三人不法之所有，以恐嚇使人將本人或第三人之
物交付者，處6月以上5年以下有期徒刑，得併科1千元以下罰金
。
以前項方法得財產上不法之利益，或使第三人得之者，亦同。前
2項之未遂犯罰之。
刑法第337條
意圖為自己或第三人不法之所有，而侵占遺失物、漂流物或其他
離本人所持有之物者，處5百元以下罰金。
槍砲彈藥刀械管制條例第7條
未經許可，製造、販賣或運輸火砲、肩射武器、機關槍、衝鋒槍
、卡柄槍、自動步槍、普通步槍、馬槍、手槍或各類砲彈、炸彈
、爆裂物者，處死刑、無期徒刑或7年以上有期徒刑；處徒刑者
，併科新臺幣3千萬元以下罰金。
未經許可，轉讓、出租或出借前項所列槍砲、彈藥者，處無期徒
刑或5年以上有期徒刑，併科新臺幣1千萬元以下罰金。
意圖供自己或他人犯罪之用，而犯前二項之罪者，處死刑或無期
徒刑；處徒刑者，併科新臺幣5千萬元以下罰金。
未經許可，持有、寄藏或意圖販賣而陳列第1項所列槍砲、彈藥
者，處5年以上有期徒刑，併科新臺幣1千萬元以下罰金。
第1項至第3項之未遂犯罰之。
槍砲彈藥刀械管制條例第12條
未經許可，製造、販賣或運輸子彈者，處1年以上7年以下有期徒
刑，併科新臺幣5百萬元以下罰金。
未經許可，轉讓、出租或出借子彈者，處6月以上5年以下有期徒
刑，併科新臺幣3百萬元以下罰金。
意圖供自己或他人犯罪之用，而犯前二項之罪者，處3年以上10
年以下有期徒刑，併科新臺幣7百萬元以下罰金。
未經許可，持有、寄藏或意圖販賣而陳列子彈者，處5年以下有
期徒刑，併科新臺幣3百萬元以下罰金。
第1項至第3項之未遂犯罰之。
附表一：
┌──┬───────────┬────────────┐
│編號│      品  名          │      沒收之依據        │
├──┼───────────┼────────────┤
│ 一 │槍技管制編號0000000000│為違禁物，依修正前刑法第│
│    │號、0000000000號之義大│38條第1項第1款規定沒收。│
│    │利BERETTA廠製92FS型口 │                        │
│    │徑9MM制式半自動手槍2  │                        │
│    │支（含彈匣2個）       │                        │
├──┼───────────┼────────────┤
│ 二 │口徑9MM制式子彈26顆   │其中12顆業經試射滅失，不│
│    │                      │予沒收；餘14顆仍為違禁物│
│    │                      │，依修正前刑法第38條第1 │
│    │                      │項第1款規定沒收。       │
└──┴───────────┴────────────┘
附表二：無罪部分
┌──┬──────┬─────────┬───────┐
│編號│   被告     │  被訴罪名及法條  │   判決結果   │
├──┼──────┼─────────┼───────┤
│ 一 │辛○○、林根│(一)刑法第268條營利 │均無罪        │
│    │烘、丁○○、│  賭博罪          │              │
│    │庚○○、哖富│(二)刑法第302條第1項│              │
│    │仁、癸○○、│  妨害自由罪      │              │
│    │己○○、莊富│(三)刑法第304條強制 │              │
│    │勝等8人     │  罪              │              │
│    │            │(四)刑法第305條恐嚇 │              │
│    │            │  危害安全罪      │              │
├──┼──────┼─────────┼───────┤
│ 二 │乙○○、張名│(一)刑法第346條第3  │均無罪        │
│    │仰、庚○○、│  項、第1項恐嚇取 │              │
│    │子○○、蔡慶│  財未遂罪        │              │
│    │泰、己○○、│(二)組織犯罪防制條例│              │
│    │戊○○等7人 │  第3條第1項後段、│              │
│    │            │  第4條第2款之罪  │              │
├──┼──────┼─────────┼───────┤
│ 三 │丁○○、陳長│刑法第336條第2項業│均無罪        │
│    │財、子○○、│務侵占罪          │              │
│    │癸○○、許漢│                  │              │
│    │同、戊○○等│                  │              │
│    │6人         │                  │              │
├──┼──────┼─────────┼───────┤
│ 四 │辛○○      │(一)槍砲彈藥刀械管制│均無罪        │
│    │            │  條例第7條第4項持│              │
│    │            │  有手槍罪、第12條│              │
│    │            │  第4項持有子彈罪 │              │
│    │            │  。              │              │
│    │            │(二)組織犯罪防制條例│              │
│    │            │  第3條第1項前段、│              │
│    │            │  第4條第2款之罪  │              │
└──┴──────┴─────────┴───────┘
附表三：判決不受理部分
┌──┬──────┬─────────┬───────┐
│編號│   被告     │  被訴罪名及法條  │   判決結果   │
├──┼──────┼─────────┼───────┤
│ 一 │辛○○、林根│(一)刑法第277條第1項│均公訴不受理  │
│    │烘、丁○○、│  傷害罪          │              │
│    │庚○○、哖富│(二)刑法第306條無故 │              │
│    │仁、癸○○、│  侵入他人建築物罪│              │
│    │己○○、莊富│(三)刑法第354條毀損 │              │
│    │勝等8人     │  器物罪          │              │
├──┼──────┼─────────┼───────┤
│ 二 │辛○○、林根│ 刑法第336條第2項 │均公訴不受理  │
│    │烘等2人     │ 業務侵占罪       │              │
└──┴──────┴─────────┴───────┘


司法院資訊處製作；財團法人民間司法改革基金會備份。
